【裁判字號】    97,上易,834
【裁判日期】    970731
【裁判案由】    傷害
【裁判全文】
臺灣高等法院刑事判決                 97年度上易字第834號
上  訴  人  臺灣臺北地方法院檢察署檢察官
上  訴  人
即  被  告  甲○○
上列上訴人因被告傷害案件，不服臺灣臺北地方法院96年度易字
第3199號，中華民國97年2月20日第一審判決（起訴案號：臺灣
臺北地方法院檢察署96年度偵字第22064號），提起上訴，本院
判決如下：
    主  文
原判決撤銷。
甲○○傷害人之身體，處拘役貳拾日，如易科罰金，以新臺幣壹
仟元折算壹日，減為拘役拾日，如易科罰金，以新臺幣壹仟元折
算壹日。
    事  實
一、甲○○於民國（下同）96年3月11日晚間9時許，在臺北縣新
    店市○○路365號1樓騎樓處，與乙○○之夫張玉康交談，為
    乙○○撞見，乙○○乃趨前質問張玉康兩人關係，而與甲○
    ○發生爭執。詎甲○○竟基於傷害人身體之犯意，持其所穿
    著鞋子乙只毆擊乙○○，致乙○○受有頭部外傷、左上額挫
    傷及擦傷、右眼挫傷之傷害。
二、案經乙○○訴由臺北市政府警察局萬華分局報告臺灣臺北地
    方法院檢察署檢察官偵查起訴。
    理  由
壹、證據能力之認定部分：
    按被告以外之人（包括證人、鑑定人、告訴人、被害人及共
    同被告等）於審判外之陳述雖不符刑事訴訟法第159條之1至
    之4等四條之規定，而經當事人於審判程序同意作為證據，
    法院審酌該言詞陳述或書面陳述作成時之情況，認為適當者
    ，亦得為證據；當事人、代理人或辯護人於法院調查證據時
    ，知有刑事訴訟法第159條第1項不得為證據之情形，而未於
    言詞辯論終結前聲明異議者，視為有前項之同意，同法第15
    9條之5定有明文。立法意旨在於傳聞證據未經當事人之反對
    詰問予以核實，原則上先予排除。惟若當事人已放棄反對詰
    問權，於審判程序中表明同意該等傳聞證據可作為證據；或
    於言詞辯論終結前未聲明異議，基於尊重當事人對傳聞證據
    之處分權，及證據資料愈豐富，愈有助於真實發見之理念，
    且強化言詞辯論主義，使訴訟程序得以順暢進行，上開傳聞
    證據亦均具有證據能力。查本件下列所引用之被告以外之人
    於審判外之供述或非供述證據，因公訴人及被告已於本院準
    備程序時表示無意見（見本院卷第16頁），且迄至言詞辯論
    終結前均未聲明異議，而本院審酌上開供述或非供述等證據
    資料製作時之情況，無不當取供及證明力明顯過低之瑕疵，
    認以之作為證據應屬適當，故揆諸前開規定，認前揭證據資
    料應有證據能力。
貳、認定上訴人即被告甲○○犯罪所憑之證據及理由：
一、訊據被告固不否認有於上揭時地，持鞋子擊傷告訴人等節，
    惟辯稱當時係被告先拿鞋子打其夫張玉康，伊係為勸架及防
    衛自己才還手云云。經查：
  (一)上開犯罪事實，業據被告於警詢時、偵查中、原審及本院審
    理時坦承不諱（見臺灣臺北地方法院檢察署96年度他字第65
    05號卷第18至19頁偵卷第5頁、原審卷第19頁、第46頁反面
    至第47頁，本院卷第16頁、第33頁反面至第34頁反面），核
    與證人即被害人乙○○於警詢時、偵查中、原審及本院審理
    中指訴（見上開他卷第42頁、96年度他字第7480號卷第9至
    10頁，原審卷第47頁），及證人即被害人之夫張玉康於另案
    偵查中證述當天告訴人即伊之配偶乙○○見伊和被告在說話
    ，即跑過來拿起鞋子往伊臉部打，被告見狀欲勸架，告訴人
    又拿起鞋子丟被告，造成被告臉部輕微受傷，眼鏡鏡片脫落
    ，後來因被告一時氣憤，2人就打起來，伊見狀即站到2人中
    間盡量將2人拉開，嗣被告即拿鞋子打到告訴人靠近右眼部
    位等語（見96年度偵字20253號即本案被告告訴被害人乙○
    ○傷害乙案卷第9至11頁）互核相符。且告訴人因此受有頭
    部外傷、左上額挫傷及擦傷、右眼挫傷之傷害等情，復有財
    團法人佛教慈濟醫院臺北分院96年3月12日診斷證明書乙紙
    及照片6幀附卷可稽（見上開96年度他字第6505號卷第33至3
    6頁）。
  (二)至被告甲○○辯稱：本件係告訴人先以鞋子丟伊，伊為防衛
    自己，才還手，並無傷害告訴人之意云云。惟按刑法第23條
    所指之正當防衛行為，須以對於現在不法之侵害，而出於防
    衛自己或他人權利之行為，始足當之。如侵害業已過去，或
    無從分別何方為不法侵害之互毆行為，因非對於現在不法之
    侵害，即不得主張防衛權。且衡之一般社會經驗法則，互毆
    係屬多數動作構成單純一罪而互為攻擊之傷害行為，縱令一
    方先行出手，而還擊之一方在客觀上苟非單純對於現在不法
    之侵害為必要排除之反擊行為，因其本即有傷害之犯意存在
    ，則對其互為攻擊之還手反擊行為，自無主張防衛權之餘地
    （最高法院92年台上字第3039號判決意旨參照）。查依證人
    張玉康前開證述當天案發情狀顯示，本件固係告訴人見配偶
    與被告在外談話，因懷疑2人間之關係不比尋常，一時氣憤
    ，先後持鞋子毆擊張玉康及被告2人，惟依前開說明，被告
    嗣後又持鞋子反擊告訴人當時，告訴人前以鞋子丟擲被告之
    不法侵害已然過去，被告於侵害過後又持鞋子反擊之報復行
    為，尚不構成正當防衛，亦無防衛過當可言。被告前開所辯
    ，並不足採。綜上，本案事證明確，被告犯行洵堪認定，應
    予依法論科。
二、核被告所為，係犯刑法第277條第1項之普通傷害罪。原審以
    被告傷害罪證明確，並予以論罪科刑，固非無見。惟查：(一)
    本件告訴人所受傷害應係如原判決事實欄所稱之「頭部外傷
    、左上額挫傷及擦傷眼挫傷」，且有前開財團法人佛教慈濟
    醫院臺北分院所開立之診斷證明書可憑，然原判決理由欄中
    卻稱告訴人所受之傷害係「頸部多處擦傷、左上腹部多處擦
    傷及左下腹部約0.3公分之小裂傷」，且有「臺北市聯合醫
    院忠孝院區驗傷診斷書乙紙」可稽，顯有理由記載錯誤之疏
    。(二)被告甲○○所犯傷害罪，其犯罪時間在96年4月24日以
    前，符合中華民國96年罪犯減刑條例第2條第1項第3款之規
    定，且無同條例第3條所定不予減刑或第5條所定不得減刑之
    情形，原審疏未依法減刑，顯已違背法律適用原則。檢察官
    上訴執以指摘，為有理由。至被告上訴仍執前詞，並無可採
    ，已如前述，其另求予從輕量刑及為緩刑之宣告等節，經核
    亦無可取。惟原判決既有前開可議而無可維持，自應由本院
    將原判決予以撤銷改判。爰審酌被告前無犯罪紀錄，有本院
    被告前案紀錄表在卷可稽，素行良好，本件肇因於被告未尋
    正當途徑處理其與告訴人及其配偶間之感情糾葛，復因告訴
    人先出手攻擊被告，被告一時氣憤，始犯下本件犯行，所幸
    告訴人所受傷害程度尚非重大，被告且於犯後坦承大部分犯
    行，並斟酌本件犯罪之手段、被告智識程度、生活狀況、與
    告訴人平日之關係暨未與告訴人達成和解等一切情狀，量處
    被告拘役20 日，並依中華民國96年罪犯減刑條例第2條第1
    項第3款、第7條、第9條等規定，減為拘役10日，並諭知易
    科罰金之折算標準，以示懲儆。
據上論斷，應依刑事訴訟法第369條第1項前段、第364條、第299
條第1項前段，刑法第277條第1項、第41條第1項前段，中華民國
96年罪犯減刑條例第2條第1項第3款、第7條、第9條，判決如主
文。
本案經檢察官張熙懷到庭執行職務。
中    華    民    國    97    年    7     月    31    日
                  刑事第十四庭   審判長法  官   陳志洋
                                       法  官   蔡聰明
                                       法  官   謝靜慧
以上正本證明與原本無異。
不得上訴。
                                       書記官   高士童
中    華    民    國    97    年    7     月    31    日
附錄本案論罪科刑法條全文：
刑法第二百七十七條：
傷害人之身體或健康者，處三年以下有期徒刑、拘役或一千元以
下罰金。
犯前項之罪因而致人於死者，處無期徒刑或七年以上有期徒刑；
致重傷者，處三年以上十年以下有期徒刑。


司法院資訊處製作；財團法人民間司法改革基金會備份。
